【裁判字號】    94,監,166
【裁判日期】    950131
【裁判案由】    選定禁治產人監護人
【裁判全文】
臺灣板橋地方法院民事裁定  94年度監字第166號
聲  請  人  甲○○
上列聲請人聲請選定禁治產人乙○○之監護人事件，本院裁定如
下：
    主  文
選定甲○○（男、民國○○○年○月○日生、身分證統一編號：
號：Ｚ000000000號）為禁治產人乙○○（男、民國○
○○年○○月○○○日生、身分證統一編號：Ｚ0000000
00號）之監護人。
聲請程序費用由聲請人負擔。
    理  由
一、本件聲請意旨略以：
（一）聲請人甲○○及弟林建興前曾向本院聲請宣告聲請人之弟
      乙○○為禁治產人，並經本院以九十四年度禁字第四二號
      裁定宣告乙○○為禁治產人，目前禁治產人乙○○安置於
      台北縣新店市真光教養院，由該教養院予以照顧，聲請人
      每月均按時前往探視，逢年過節亦會將乙○○接回台北縣
      板橋市○○路○段三巷二之一號二樓住處共同過節。
（二）因禁治產人乙○○無配偶、父母皆已死亡，聲請人本欲擔
      任禁治產人乙○○之監護人，惟因有雙方代理之虞，於民
      國九十四年四月三日經親屬會議開會決議推選禁治產人乙
      ○○之母舅溫萬配為禁治產人乙○○之監護人後，業經本
      院以九十四年度監字第一０二號裁定選定溫萬配為禁治產
      人乙○○之監護人確定在案。然溫萬配目前已六十九歲，
      年事已高，無法克盡監護人之責，已辭任監護人一職，而
      禁治產人乙○○之親屬會議於九十四年十一月六日亦另行
      開會決議推選聲請人為禁治產人乙○○之監護人，爰依法
      聲請選定甲○○為禁治產人乙○○之監護人等語。
二、經查：
（一）聲請人主張其及其弟林建興前曾向本院聲請宣告乙○○為
      禁治產人，經本院以九十四年度禁字第四二號裁定宣告乙
      ○○為禁治產人等情，業據聲請人提出戶籍謄本為證，並
      經本院依職權調閱該禁治產事件卷宗查明無訛，自應認為
      真實。
（二）聲請人主張其曾向本院聲請選定禁治產人乙○○之監護人
      ，經本院以九十四年度監字第一０二號裁定選定禁治產人
      乙○○之母舅溫萬配為禁治產人乙○○之監護人確定在案
      等情，亦據聲請人提出本院九十四年度監字第一０二號民
      事裁定影本一份為證，復經本院依職權調閱該事件卷宗查
      明屬實，堪信為真實。
三、按由法院所選定之監護人，非有下列各款情形之一者，不得
    辭任：一、滿六十歲者。二、因身心障礙或疾病不能執行監
    護者。三、住所或居所與法院或受監護人所在地隔離，不便
    執行監護者。四、有其他重大事由者，非訟事件法第一百四
    十條定有明文。經查：
（一）經法院選定為禁治產人乙○○監護人之溫萬配為二十五年
      一月二十九日生，現住台北市○○區○道路九四巷七之七
      號，此有溫萬配之戶籍謄本在卷可稽，足認溫萬配年滿六
      十歲，其住所與受監護人即乙○○所在之台北縣新店市真
      光教養院，相距非短，有所隔離。又溫萬配目前身體狀況
      不佳，無法妥適照顧禁治產人乙○○，此亦據溫萬配到庭
      陳明在卷。準此，溫萬配雖經本院選定為禁治產人乙○○
      之監護人，然嗣後因有上開事由存在，應認溫萬配已有不
      適擔任禁治產人乙○○之監護人之正當理由。
（二）溫萬配前已向禁治產人乙○○之親屬會議表示其不勝監護
      人之任，而辭其職務，此有聲請人提出之親屬會議紀錄一
      份在卷可憑，嗣溫萬配復到庭向本院陳明其無力照顧禁治
      產人乙○○，欲辭任禁治產人乙○○之監護人一職，是溫
      萬配之辭任，顯有正當理由，堪以認定。
四、次按禁治產人之監護人，依下列順序定之：一、配偶。二、
    父母。三、與禁治產人同居之祖父母。四、家長。五、後死
    之父或母以遺囑指定之人。不能依前項規定定其監護人時，
    由法院徵求親屬會議之意見選定之，民法第一千一百十一條
    定有明文。經查：禁治產人乙○○之監護人溫萬配既已辭任
    ，而禁治產人乙○○復無民法第一千一百十一條第一項所定
    之法定順序監護人，自應依同條第二項之規定，由法院徵求
    親屬會議之意見選定監護人。茲禁治產人之弟林建興、禁治
    產人之堂哥林寬彥、禁治產人之堂姊鄭莊素月、王秀蘭、王
    敏已於九十四年十一月六日開會決議推選由聲請人為禁治產
    人乙○○之監護人等情，業經聲請人提出親屬會議紀錄、親
    屬關係系統表、戶籍謄本及印鑑證明等件為證，並經證人溫
    萬配到庭證述無訛（參見本院九十四年十一月十一日非訟事
    件筆錄），自堪信為真實。
五、末按禁治產人之監護人為受監護人之利益，應按受監護人之
    財產狀況，護養療治其身體，民法第一千一百十二條定有明
    文。本件聲請人既為禁治產人乙○○之兄，且確有意願擔任
    禁治產人乙○○之監護人，並經禁治產人之弟林建興、禁治
    產人之堂哥林寬彥、禁治產人之堂姊鄭莊素月、王秀蘭、王
    敏等五人組成親屬會議，於九十四年十一月六日開會決議推
    選由甲○○為禁治產人乙○○之監護人，本院審酌此等情狀
    ，認聲請人應有監護禁治產人乙○○之能力，並適於任之，
    由聲請人任監護人，符合禁治產人乙○○之最佳利益。從而
    ，聲請人聲請本院選定其本人為禁治產人乙○○之監護人，
    洵屬正當，應予准許。
六、依非訟事件法第二十一條第一項前段，裁定如主文。
中    華    民    國    95    年     1    月    31    日
                  家事法庭    法  官  郭光興
以上正本係照原本作成。
如對本裁定抗告須於裁定送達後十日內向本院提出抗告狀。
中    華    民    國    95    年     2    月    3     日
                              書記官  翁子婷


司法院資訊處製作；財團法人民間司法改革基金會備份。
